臺灣屏東地方法院刑事判決　　　　　　　　　　　　　九十一年度易字第六八三號
　　公　訴　人　臺灣屏東地方法院檢察署檢察官
　　被　　　告　甲○○
　　　　　　　　乙○○
右列被告等因違反菸酒管理法案件，經檢察官聲請以簡易判決處刑（九十一年度偵字
第一五二三、一八九五號）及移送併辦（九十一年度偵字第三二六二號），本院潮州
簡易庭認不宜以簡易判決處刑，移送依通常程序審判，本院判決如左：
     主  文
甲○○共同明知為私菸而販賣，累犯，處有期徒刑伍月，併科罰金新臺幣貳拾萬元，
有期徒刑如易科罰金，以參佰元折算壹日；罰金如易服勞役，以罰金總額與陸個月之
日數比例折算。查獲扣案之七星牌仿冒私菸合計參萬包沒收。
乙○○幫助明知為私菸而販賣，處拘役拾日，如易科罰金，以參佰元折算壹日，緩刑
貳年。
     事  實
一、甲○○曾因違反懲治走私條例案件，經本院判處有期徒刑十月，臺灣高等法院高
    雄分院、最高法院判決上訴駁回確定，於民國九十年二月六日縮短刑期執行完畢
    ，仍不知悛悔，明知(1)未經許可產製之菸為私菸，不得販賣；(2)如附表所示之「
    MILD SEVEN 及圖」商標，為日商‧日本香煙產業股份有限公司向前經濟部中央
    標準局（現改制為智慧財產局）為註冊登記，指定使用於如附表所示之商品，其
    所享有之商標專用權並均尚在專用期間，且該公司所生產之香煙在國際及國內市
    場行銷多年，品質著有信譽，為業界及消費大眾所共知，詎其意圖營利及欺騙他
    人，基於違反菸酒管理法販賣私菸，以及違反商標法販賣仿冒商標商品之犯意，
    先以電話與大陸地區吳姓綽號「阿良」之男子聯繫購入仿冒如附表商標七星牌香
    煙之各項事宜，嗣於九十一年三月十日上午十一時許，駕駛「聯興六號」漁船自
    屏東縣東港鎮鹽埔漁港報關出港，於翌日（十一日）下午十時許抵達屬我國領海
    之金門地區東碇島外○‧八浬處（即北緯廿四度十分、東經一一八度五十分，屬
    金門地區限制水域），與不詳船名之大陸籍漁船碰頭，支付約新臺幣（下同）二
    十一萬元之代價，販入仿冒之七星牌香煙共計三萬包（按每箱一防水尼龍布外包
    裝合計三百箱，每箱內有香煙三十條、每條內有香煙十包，共計香煙三萬包），
    並將之接駁上船後隨即返航，擬伺機以一箱加價至八千元之價格販售牟利，而侵
    害上開公司之商標專用權。同月十二日上午九時許，甲○○航駛至東港鎮外海約
    一海浬處時，遭海岸巡防單位攔查，惟僅起獲藏匿不密之上開仿冒私菸中之八十
    二箱計二萬四千六百包扣案，賸餘未被查獲之十八箱仿冒私菸仍為其載運返港，
    伺機販售牟利。迨同月十六日下午八時三十分許，甲○○因委託乙○○幫助搬運
    上開賸餘仿冒私菸時，為海岸巡防單位當場查獲，並扣得該等仿冒私菸十八箱計
    五千四百包（即同下述乙○○部分）。
二、乙○○因受僱於甲○○在屏東縣東港鎮鹽埔漁港修繕前揭「聯興六號」漁船，適
    見該船上藏置有前揭大量香煙，明知其絕非僅供自用，顯為來路不正之私菸，惟
    仍基於幫助甲○○販賣私菸牟利之故意，應允甲○○之請託，於九十一年三月十
    六日傍晚時分，協助甲○○搬運藏匿在該漁船機艙密窩之前揭私菸離船，以利甲
    ○○之脫售，並得有甲○○交付其中之六十條私菸以為報酬，惟於當日下午八時
    三十分許，為海岸巡防單位當場查獲，並扣得該等私菸十八箱計五千四百包。
     理  由
壹、被告甲○○部分
一、訊據被告甲○○坦承前揭未經許可出海購入洋煙轉售牟利之事實，惟否認有違反
    商標法之犯行，以其不知係仿冒之洋煙置辯。經查：(一)本件被告甲○○駕駛「聯
    興六號」漁船非法載運未稅洋煙販售牟利之自白，除有行政院海岸巡防署海洋巡
    防總局檢查紀錄表、「聯興六號」漁船進出港檢查表及查獲現場照片在卷可稽外
    ，復有七星牌洋煙一百箱共計三萬包扣案足憑（交由財政部高雄關稅局保管），
    堪認屬實。(二)本案扣押之七星牌私菸，經抽樣一包送製造商傑太日煙國際股份有
    限公司鑑定，因煙包上英文字母和煙包底部鋼字號碼，與該公司製造工廠之商品
    管理編號不符，認係仿冒之偽造品，有該公司出具之鑑定函一紙可佐。而如附表
    所示之商標圖樣，係日商‧日本香煙產業股份有限公司向前中央標準局申請註冊
    取得商標專用權，指定使用於如附表所示之各該商品，且其所享有之商標專用權
    並均尚在專用期間，復有各該商標註冊證在卷可考。(三)訊據被告甲○○供承擬以
    一箱七星牌洋煙加價至八千元之價格轉售，則依其所供總成本約二十一萬元，則
    購入成本每箱約僅二千一百元，數量為一百箱計，核其可得利潤約高達五十九萬
    元；又依被告甲○○以約二十一萬元之總成本購入十箱共三萬包七星牌洋煙，則
    換算單包成本價格約僅七元，較諸市價約有三至四倍之差距，顯有暴利可圖。被
    告甲○○所花費之成本較諸真品每包即需約三十餘元之中盤進價明顯低賤，且倘
    係真品，依中盤價格每條約三百餘元計算，每箱應求售一萬餘元始符情理，乃被
    告甲○○何故僅擬以八千元脫售，已非無疑，況以被告甲○○身為實際貨主，就
    其所購入洋煙品質暨真偽等實情，當無不知之理而觀，所辯不知為仿冒洋煙云云
    ，要難採信。被告甲○○既明知其所購入者為仿冒之七星牌洋煙，當亦知此係未
    經許可非法產製之私菸，乃其猶販入以偽作真而牟利，當有欺騙他人之意圖，自
    無解於販賣仿冒商標商品之私菸之罪責，事證明確，犯行洵堪認定，應予依法論
    科。
二、按所謂販賣行為，並不以販入之後復行賣出為要件，祇要以營利為目的，將物品
    購入或賣出，有一於此，其犯罪即為完成，雖購入之後未及售出即被查獲，仍屬
    犯罪既遂（最高法院六十七年台上字第二五○○號判例參照）。核被告甲○○所
    為，係犯菸酒管理法第四十七條之販賣私菸罪，以及商標法第六十三條之販賣仿
    冒商標商品罪。關於被告甲○○販賣私菸牟利之行為，起訴書犯罪事實欄業已敘
    及，惟漏引法條論列，屬經起訴之犯行（司法院三十四年院解字第二九二九號解
    釋參照）。被告甲○○所為本件犯行，與大陸地區吳姓綽號「阿良」之男子，有
    犯意聯絡及行為分擔，均為共同正犯。被告甲○○同一販入行為同時觸犯上開二
    罪名，為想像競合犯，應從一重以販賣私菸罪處斷。又檢察官就犯罪事實一部起
    訴者，其效力及於全部，被告甲○○關於違反商標法之犯行，業據檢察官移送併
    辦，與前揭起訴部分有裁判上一罪關係，本院自應併予審判。另查被告甲○○曾
    因違反懲治走私條例案件，經本院判處有期徒刑十月，臺灣高等法院高雄分院、
    最高法院判決上訴駁回確定，於九十年二月六日縮短刑期執行完畢，有臺灣屏東
    地方法院檢察署刑案資料查註紀錄表及本院全國前案紀錄表可佐，其於五年內再
    犯本件有期徒刑以上之罪，為累犯，應依刑法第四十七條加重其刑。爰審酌被告
    甲○○之素行、犯罪動機、目的、手段，販入仿冒七星牌商標私菸牟利，影響真
    正商標權所表彰之品質及商譽，考量其販入私菸之數量非微，惟未及賣出獲利即
    遭查獲及犯後態度等一切情狀，量處如主文所示之刑，並諭知易科罰金及易服勞
    役之折算標準，以資儆懲。查獲扣案之七星牌仿冒私菸三百箱合計三萬包，應依
    菸酒管理法第五十七條規定沒收。
三、公訴意旨另以被告甲○○在前揭北緯廿四度十分、東經一一八度五十分之金門外
    海處載運本件私菸返臺，涉有菸酒管理法第四十六條之輸入私菸罪嫌。惟查：(一)
    本件被告甲○○接駁載運私菸之起始地點即上開經、緯度所標識之處，係位在金
    門地區東碇島外○‧八浬處，屬金門地區限制水域，經內政部九十一年七月十二
    日台內地字第○九一○○○九六四七號函覆明確，核為我國領海，已難認係「國
    外」。(二)次按所謂「輸入」，係指由國外將物品運輸進入我國領土者而言，至所
    謂我國之領土則以固有之領域為範圍，此為憲法第四條所明文。而國家之統治權
    係以獨立性與排他性行使於其領土之內，此不因領土之一部分由於某種事實上之
    原因暫時未能發揮作用而有異。茲我國領土雖處於分裂狀態，而使國家統治權在
    實際行使上發生部分之困難，司法權之運作亦因此有其事實上之窒礙，但其仍屬
    固有之疆域，不能以其現時之狀態而變更其法律上之地位。是倘自我國大陸地區
    運送物品至臺灣地區者，若未經他國之轉口港，除有懲治走私條例第十二條之準
    走私情形外，當不能將之與國外運輸進入者同視，而論以輸入之罪（最高法院七
    十一年台上字第八二一九號判例、七十三年度台上字第四六五三號判決及八十三
    年度台上字第五五○九號判決等裁判闡述前藥物藥商管理法關於「輸入」之意旨
    參照）。(三)依被告甲○○供承其乃「在還沒從鹽埔漁港出發前，用行動電話向大
    陸吳姓男子取得聯繫後，再從鹽埔漁港出港，然後用漁船用無線電聯絡接駁之時
    間、地點」、「我知道確定接駁的是大陸漁船」之過程，再由本件接駁地點緊鄰
    大陸地區沿岸以觀，雖可見被告甲○○與該大陸地區吳姓綽號「阿良」之男子初
    即相互謀議合應，分擔運送私菸之部分行程，且可疑該批私菸源出大陸地區，被
    告甲○○就自大陸地區○○○○段即應共負責任，然揆諸前揭說明，仍難以輸入
    私菸罪相繩（另按行政院業於九十年十二月二十七日以台九十財字第○七五○八
    三號函公告修正懲治走私條例第二條第四項授權公告之「懲治走私條例公告管制
    物品項目及其數額」丙項第一款「菸、酒、捲菸紙」之規定，將上開物品自九十
    一年一月一日刪除，是亦無準走私之問題）。因公訴意旨（漏未論列有方法結果
    之牽連關係）認此與前揭論罪科刑部分係同一案件，故不另為無罪之諭知。
四、此外，移送併辦之告訴意旨以本件仿冒商標之私菸包裝盒上，載有告訴人公司之
    英文名稱「JT JAPAN TOBACCO INC. TOKYO, JAPAN」及條碼，為表彰告訴人公司
    產品之準私文書，被告甲○○疑有行使偽造文書之罪嫌云云。惟因被告甲○○本
    件販賣私菸既遂犯行，僅止於販入之階段而已，未復行賣出即被查獲，顯無主張
    上開文書內容而謂為行使可言，自不為罪，附此敘明。
貳、被告乙○○部分
一、前揭犯罪事實，業據被告乙○○坦承不諱，復有關於認定被告甲○○犯行之前揭
    事證可佐。按凡非出於自己犯罪之意思，意圖幫助他人犯罪，而以言語或動作從
    旁助勢，施予物質上或精神上之便利，足以增加正犯犯罪之力量，使其易於實施
    之積極、消極之行為，即屬幫助行為，無解於從犯之責（最高法院二十二年上字
    第三五九號及二十七年上字第二七六六號判例參照）。被告乙○○見本件私菸經
    被告甲○○違常藏置在漁船密艙內，且遠逾被告甲○○個人吸食之數量，顯知其
    來路不正，而應為被告甲○○用以轉售牟取不法利益私菸，其雖無自己參與被告
    甲○○諸如洽談交易價格或取貨等攸關販賣私菸犯罪構成要件行為之想，惟猶基
    於便利被告甲○○遂行日後售賣牟利之意思，協助搬運離船至其家中而為掩護，
    自無可解其幫助被告甲○○販賣私菸之罪責，事證明確，犯行洵堪認定，應予依
    法論科。
二、核被告乙○○幫助被告甲○○販賣私菸之行為，係犯菸酒管理法第四十七條之販
    賣私菸罪，而為幫助犯，併考量其犯罪情節非鉅，依刑法第三十條第二項規定按
    正犯之刑減輕之。爰審酌被告乙○○素行良好，犯罪之動機單純，所得利益無多
    ，犯後自白犯行，態度尚佳等一切情狀，量處如主文所示之刑，並諭知易科罰金
    之折算標準。另查被告乙○○前未曾受有期徒刑以上刑之宣告，有臺灣屏東地方
    法院檢察署刑案資料查註紀錄表及本院全國前案紀錄表可佐，其因一時失慮致罹
    刑章，經此教訓，當知謹慎，信無再犯之虞，本院認其所受刑之宣告以暫不執行
    為適當，併宣告緩刑二年，以啟自新。
據上論斷，應依刑事訴訟法第四百五十二條、第二百九十九條第一項前段，菸酒管理
法第四十七條、第五十七條，商標法第六十三條，刑法第十一條前段、第二十八條、
第三十條、第四十一條第一項前段、第四十二條第三項、第四十七條、第五十五條、
第七十四條第一款，罰金罰鍰提高標準條例第二條，現行法規所定貨幣單位折算新臺
幣條例第二條，判決如主文。
中      華      民      國      九十一      年    七    月    三十一    日
                                      臺灣屏東地方法院刑事第三庭
                                          法  官   蔡憲德
右正本證明與原本無異。
如不服本判決應於收受本判決送達後十日內向本院提出上訴書狀，其未敘述上訴理由
者，並得於提起上訴後十日內向本院補提理由書狀（均須按他造當事人之人數附繕本
 ）「切勿逕送上級法院」
                                          書記官   林鴻仁
中      華      民      國      九十一      年    七    月    三十一    日
附錄本案論罪科刑法條
菸酒管理法
第 47 條    明知為私菸、私酒，而販賣、轉讓或意圖販賣而陳列者，處一年以下有
            期徒刑、拘役或科或併科新台幣十五萬元以上七十五萬元以下罰金。
商標法
第 63 條    明知為前條商品而販賣、意圖販賣而陳列、輸出或輸入者，處一年以下
            有期徒刑、拘役或科或併科新臺幣五萬元以下罰金。
            （第62條意圖欺騙他人，有左列情事之一者，處三年以下有期徒刑、拘
            役或科或併科新臺幣二十萬元以下罰金：一、於同一商品或類似商品，
            使用相同或近似於他人註冊商標之圖樣者。二、於有關同一商品或類似
            商品之廣告、標帖、說明書、價目表或其他文書，附加相同或近似於他
            人註冊商標圖樣而陳列或散布者。）
